臺灣嘉義地方法院民事裁定
110年度輔宣字第37號
聲  請  人  李國忠  


相  對  人  褚春梅  

關  係  人  李岳峰  

            李詩潔  

            李岳峻  

上列當事人間聲請輔助宣告事件，本院裁定如下：
    主    文
一、宣告褚春梅（女，民國○○○年○月○○○日生，身分證統一編號
    ：Z○○○○○○○○○號）為受輔助宣告之人。
二、選定李國忠（男，民國○○年○月○○日生，身分證統一編
    號：Z○○○○○○○○○號）為受輔助宣告之人褚春梅之
    輔助人。
三、聲請費用新臺幣壹仟元由受輔助宣告之人褚春梅負擔。
    理    由
一、聲請意旨略以：聲請人為相對人之配偶，相對人因思覺失調
    症，致其為意思表示或受意思表示，或辨識其意思表示效果
    之能力顯有不足，爰依民法第15條之1、第1113條之1及家事
    事件法第177條規定，聲請宣告相對人為受輔助宣告之人，
    並選定聲請人為輔助人等語。
二、按對於因精神障礙或其他心智缺陷，致其為意思表示或受意
　　思表示，或辨識其意思表示效果之能力，顯有不足者，法院
　　得因本人、配偶、四親等內之親屬、最近一年有同居事實之
　　其他親屬、檢察官、主管機關或社會福利機構之聲請，為輔
　　助之宣告。民法第15條之1第1項定有明文。
三、經查，聲請人主張之前揭事實，業據提出身心障礙證明（中
    度）影本、戶籍謄本及親屬系統表為證。又經本院審驗相對
    人之精神及心智狀態，在鑑定人前點呼其姓名，相對人對叫
    喚有回應，訊問其下列問題，其回答：「（指聲請人。這位
    是誰？）我父親」、「（今天星期幾？）一」、「（現在是
    上午或下午？）中午」、「（是否知道現在在何處？）醫院
　　」、「（你住何處？）山仔頂」、「（你有幾個小孩？）3
    個」、「（幾個兒子？幾個女兒？）1個女兒，2個兒子」等
    語，另參酌戴德森醫療財團法人嘉義基督教醫院精神科主治
    醫師趙星豪所為之鑑定結果認：相對人罹患躁鬱症及血管性
    失智症，於嘉義基督教醫院精神科門診治療中，認知功能與
    日常生活能力有輕度缺損，相對人在鑑定時雖然意識清醒，
    對叫喚及問話仍可回應，但注意力、記憶力與執行功能均有
    顯著障礙，相對人無法獨立處理複雜社會事務等語，有本院
    勘驗筆錄及該醫院精神鑑定報告書附卷可稽。基上足認相對
    人雖仍能為意思表示或受意思表示，但其確因精神障礙，致
    其為意思表示或受意思表示，或辨識其意思表示效果之能力
　　，均顯有不足等情為真，故本件聲請為有理由，爰依上揭規
    定，宣告相對人為受輔助宣告之人。
四、按受輔助宣告之人，應置輔助人。法院選定輔助人時，應依
    受輔助宣告之人之最佳利益，優先考量受輔助宣告之人之意
    見，審酌一切情狀，並注意下列事項：（一）受輔助宣告之
    人之身心狀態與生活及財產狀況。（二）受輔助宣告之人與
    其配偶、子女或其他共同生活之人間之情感狀況。（三）輔
    助人之職業、經歷、意見及其與受輔助宣告之人之利害關係
　　。（四）法人為輔助人時，其事業之種類與內容，法人及其
    代表人與受輔助宣告之人之利害關係，民法第1113條之1第1
    項、同條第2項準用第1111條之1分別定有明文。本件相對人
    既應受輔助宣告，自應依上開規定為其選定輔助人。再者，
    受輔助宣告之人法無明文需為其選任會同開具財產清冊之人
    （僅受監護宣告時有選任會同開具財產清冊之人之必要），
    故本案情形無庸選任會同開具財產清冊之人，附此敘明。本
    院審酌聲請人表示同意擔任受輔助宣告人褚春梅之輔助人，
    相對人之全部子女亦均表同意，此有同意書及戶籍謄本附卷
    為憑，併參聲請人與相對人為夫妻關係，彼此間應具有一定
    程度之信賴及情感關係，堪認由聲請人任輔助人，能符合受
    輔助宣告之人之最佳利益，爰裁定如主文第2項所示。
五、爰依家事事件法第177條第2項、第164條第2項，裁定如主文
　　。
　　
中　　華　　民　　國　　111 　年　　1 　　月　　24　　日
               家事法庭  法　　　官  黃仁勇           
以上正本係照原本作成。
如對本裁定抗告，須於裁定送達後10日之不變期間內，向本院提
出抗告狀，並繳納抗告費新臺幣1,000元。
中　　華　　民　　國　　111 　年　　1 　　月　　24　　日
                         書　記　官　黃郁萍